【裁判字號】    89,交上易,1852
【裁判日期】    891214
【裁判案由】    過失傷害
【裁判全文】
臺灣高等法院臺南分院刑事判決            八十九年度交上易字第一八五二號  Ｇ
      上  訴  人
      即  被  告  甲  ○  ○
右上訴人因過失傷害案件，不服臺灣雲林地方法院八十九年度交易字第一九八號中華
民國八十九年九月二十二日第一審判決（起訴案號：臺灣雲林地方法院檢察署八十九
年度偵字第二二五二號），提起上訴，本院判決如左：
      主      文
上訴駁回。
      事      實
一、甲○○未領有自小客車駕駛執照，竟於民國八十八年十一月二十四日中午十二時
    十五分許，駕駛車牌號碼ＳＣ－三二七七號自小客車，沿雲林縣臺西鄉○○村○
    ○○○路蚊港橋下平面道路由北往南行駛，途經該蚊港橋南端處欲左轉後上蚊港
    橋，原應注意車輛行至無號誌之交岔路口時，轉彎車應暫停讓直行車先行，而依
    當時情狀晴天、日間自然光線、柏油路面乾燥、無缺陷、無障礙物、視距良好，
    並無不能注意之情事，竟未暫停讓直行車先行而貿然左轉，適乙○亦無照駕駛車
    牌號碼Ｎ五－五０一三號自小客車，其妻沈丙○○乘坐在右前座，沿前開雲三線
    公路蚊港橋上橋面道路由北往南方向行駛，途經該蚊港橋南端處時，因未注意車
    前狀況，當看見甲○○所駕駛之自小客車從蚊港橋下平面道路左轉出來時，因煞
    避不及，致乙○所駕駛之自小客車右前車頭，在距離蚊港橋南端出口南方約六公
    尺處撞及甲○○所駕駛之自小客車左後門，使乙○所駕駛之自小客車右前座安全
    氣囊爆開後傷及沈丙○○之左眼，除導致其左眼黃斑部出血、左眼神經麻痺、外
    傷性前房出血、虹膜受傷、角膜水腫、青光眼外，併有中心視力喪失，無法復原
    之重傷害。
二、案經沈丙○○及其夫乙○訴由雲林縣警察局臺西分局報請臺灣雲林地方法院檢察
    署檢察官偵查起訴。
      理      由
一、上訴人即被告甲○○於本院審理時未到庭，據其於本院調查時坦承無照駕駛右開
    自小客車於右開時、地與告訴人乙○所駕駛之右開小客車發生相撞，致告訴人沈
    丙○○被安全氣囊爆傷等事實，惟辯稱：其駕駛自小客車沿右開雲三線公路蚊港
    橋下平面道路由北往南行駛，途經該橋南端處欲左轉後上該橋時，有停車看，沒
    有車後始左轉，因告訴人乙○駕駛自小客車之車速太快而肇事云云。經查：
（一）被告坦承其駕駛自小客車於右開時、地與告訴人乙○所駕駛之右開小客車發生
      相撞，致告訴人沈丙○○被安全氣囊爆開後受有上揭傷害等事實，核與告訴人
      乙○、沈丙○○於警訊時及偵查中指訴之情節相符，並有雲林縣斗南鎮鎮源農
      民醫院出具之診斷證明書二份、雲林縣斗南鎮上明眼科診所出具之診斷證明書
      一份、道路交通事故調查報告表一份及現場照片四張附於警卷可資佐證。又告
      訴人沈丙○○所受傷害程度是否已達重大不治或難治之傷害？經向雲林縣鎮源
      農民醫院函查結果，據該院函覆：「病人丙○○：：：於民國八十八年十二月
      十日至門診求診，病人主訴因安全氣囊爆開傷及左眼就診，導致左眼黃斑部出
      血，初診時，左眼視力僅零點壹、併有中心視力喪失。：：：於民國八十九年
      六月十六日最後一次診治左眼視力提昇為零點肆，但是中心視力缺損，無法復
      原。」等語，亦有該院八十九年七月五日雲農鎮醫字第八九Ｏ六二八－Ｏ二五
      號函一份附於偵查卷可稽。告訴人沈丙○○之左眼雖尚未達視能毀敗之程度，
      然其左眼中心視力喪失，既已無法復原，仍屬刑法第十條第四項第六款規定之
      於身體有重大不治之重傷害。
（二）被告於本院調查時辯稱：其駕駛自小客車途經右開雲三線公路蚊港橋南端交岔
      路口欲左轉後上該橋時，有停車看，沒有車後始左轉，因告訴人乙○駕駛自小
      客車之車速太快而肇事云云。惟查，被告於偵查中供稱：當時告訴人乙○所駕
      駛之自小客車係闖紅燈行駛，其係綠燈時才轉彎等語。於原審審理時則供稱：
      當時其與告訴人乙○係同向行駛，其之前在偵查中應訊時，係因緊張而誤稱告
      訴人乙○所駕駛之自小客車係闖紅燈行駛等語，且依前開道路交通事故調查報
      告表所示，該蚊港橋南端交岔路口並無號誌，足見本件事故發生時，告訴人乙
      ○並未闖紅燈。而證人即至現場處理本案車禍之雲林縣警察局臺西分局崙豐派
      出所警員王基旭於原審審理時結證稱：本案事故發生時二車之撞擊點，係在距
      離蚊港橋南端橋墩往南約四、五公尺處，且二車被移動後之位置，距離撞擊點
      往南二、三公尺，事故發生後被告到派出所作酒精濃度測試時，其所供述車禍
      發生之經過，與告訴人乙○所指訴之情形相同等語，再參以被告於偵查中自承
      ：當時其係由橋下左轉往橋上行駛等語，足見被告於前開蚊港橋南端交岔路口
      欲左轉後上該橋時，其所駕車並未停車察看，等沒有車後始左轉，茍被告有停
      車察看，縱使告訴人乙○駕駛自小客車之車速太快，其必會等告訴人乙○所駕
      自小客車直行車先通過再左轉，本案車禍即不會發生。綜上所述，被告所辯，
      顯係事後卸責之詞，不足採信。
二、按車輛行至無號誌交岔路口，轉彎車應暫停讓直行車先行，道路交通安全規則第
    一百零二條第一項第二款定有明文；又按未領有駕駛執照者禁止其駕駛，道路交
    通管理處罰條例第二十一條第一項第一款亦有明文規定。被告於右揭時、地駕駛
    自小客車，自應遵守上開規定，小心駕駛。而依當時情狀晴天、日間自然光線、
    柏油路面乾燥、無缺陷、無障礙物、視距良好，有前開道路交通事故調查報告表
    可按，並無不能注意之情事，被告應注意並能注意竟疏未注意，其車行至前開無
    號誌交岔路口時，轉彎車未暫停讓直行車先行，因而發生本案車禍，被告應負過
    失之責甚明。又汽車行駛時，駕駛人應注意車前狀況，並隨時採取必要之安全措
    施，道路交通安全規則第九十四條第三項亦定有明文，告訴人乙○駕駛自小客車
    ，未遵守該項規定，疏未注意車前狀況，致與被告所駕自小客車相撞而肇事，告
    訴人乙○亦有過失。本案經送臺灣省嘉雲區車輛行車事故鑑定委員會鑑定結果，
    亦認為「一、甲○○駕駛自小客車行經無號誌交岔路口，左轉彎車未暫停讓直行
    車先行，為肇事主因。二、乙○駕駛自小客車行經無號誌交岔路口，未注意車前
    狀況，為肇事次因。」，有該會八十九年八月十一日嘉鑑字第八九０五七六號函
    所附鑑定意見書一份附於偵查卷足參。雖告訴人乙○亦有過失，然仍無解於被告
    過失致重傷罪責之成立，告訴人沈丙○○既因本案車禍而受重傷害，被告之過失
    行為與告訴人沈丙○○之重傷害間，顯有相當因果關係，事證明確，被告之犯行
    堪以認定。
三、核被告所為，係犯刑法第二百八十四條第一項後段之過失致重傷罪。被告無駕駛
    執照駕車致人受傷，依法應負刑事責任，依道路交通管理處罰條例第八十六條第
    一項之規定，應加重其刑。原審適用刑法第二百八十四條第一項後段，道路交通
    管理處罰條例第八十六條第一項，罰金罰鍰提高標準條例第一條前段之規定，並
    審酌被告之過失程度、告訴人乙○與有過失、犯罪所生之危害及肇事後尚未與告
    訴人沈丙○○成立民事和解賠償等一切情狀，判處被告有期徒刑九月，認事用法
    並無違誤。被告上訴指摘原判決認其犯過失致重傷罪為不當且量刑過重云云，為
    無理由，應予駁回。
四、被告於本院審理時經合法傳喚，無正當理由不到庭，爰不待其陳述，逕行判決。
據上論結，應依刑事訴訟法第三百六十八條、第三百七十一條，判決如主文。
本案經檢察官李傳來到庭執行職務。
中    華    民    國      八十九      年      十二      月      十四    日
          臺灣高等法院臺南分院刑事第二庭
                                      審判長法官  林    永    茂
                                            法官  蘇    重    信
                                            法官  陳    清    溪
右正本證明與原本無異。
不得上訴。
                                      法院書記官  嚴    巧    花
中    華    民    國      八十九      年      十二      月      十五    日
附錄：
刑法第二百八十四條第一項：
因過失傷害人者，處六月以下有期徒刑、拘役或五百元以下罰金，致重傷者，處一年
以下有期徒刑、拘役或五百元以下罰金。


司法院資訊處製作；財團法人民間司法改革基金會備份。
